臺灣士林地方法院民事裁定           100年度司財管字第49號
聲  請  人  臺北市政府
法定代理人  郝龍斌
代  理  人  劉冬玲
上列聲請人聲請選任被繼承人陳鐘介之遺產管理人事件，本院裁
定如下：
    主  文
選任財政部國有財產局臺灣北區辦事處為被繼承人陳鐘介之遺產
管理人。
准對被繼承人陳鐘介（男、民國○○年○○月○○日出生、身分證統一
編號：Ｚ000000000號、生前住臺北市○○區○○路119 號2 樓，
已於民國98年3 月25日死亡）之大陸地區以外繼承人為承認繼承
之公示催告。
被繼承人陳鐘介之大陸地區以外繼承人，應自前項公示催告最後
登載新聞紙之日起，壹年貳月內承認繼承。上述期限屆滿，無繼
承人承認繼承時，被繼承人陳鐘介之遺產，於清償債權並交付遺
贈物後，如有剩餘即歸屬國庫。
聲請程序費用由被繼承人陳鐘介遺產負擔。
    理  由
一、按先順序繼承人均拋棄其繼承權時，由次順序之繼承人繼承
    ，其次順序繼承人有無不明或第四順序之繼承人均拋棄其繼
    承權者，準用關於無人承認繼承之規定，民法第1176條第6
    項定有明文。次按繼承開始時，繼承人有無不明，而無親屬
    會議或親屬會議未於1 個月內選定遺產管理人者，利害關係
    人得聲請法院選任遺產管理人，並由法院依公示催告程序，
    定6 個月以上之期限，公告繼承人，命其於期限內承認繼承
    ，民法第1177條、第1178條第1 項、第2 項規定甚明。
二、本件聲請意旨略以：被繼承人陳鐘介（男，民國○○年○○月○○
    日生，身分證統一編號：Ｚ000000000號）其欠繳地價稅共新
    臺幣36,940元，今已逾繳納期間，尚未繳納，其遺有臺北市
    大同區、萬華區及信義區共六筆土地，因被繼承人陳鐘介已
    於98年3 月25日死亡，且其繼承人已拋棄其繼承權，並報准
    法院核備在案，致聲請人之稅捐債權無法求償。今為保障徵
    起稅捐，爰依民法1176條第6 項規定準用1178條第2 項之規
    定具狀聲請選任被繼承人陳鐘介之遺產管理人，並提出被繼
    承人除戶資料查詢清單、土地登記第二類謄本、臺灣士林地
    方法院家事庭99年12月21日士院景家相99年度司繼字第731
    號函等件為證。
三、經查，聲請人主張之上開事實，業據提出上述證據作為佐證
    ，並經本院依職權調閱99年度司繼字第731 號繼承案卷查核
    無誤，堪信為真正。又本件被繼承人之法定順位繼承人已拋
    棄繼承，亦未經親屬會議選定被繼承人之遺產管理人，且被
    繼承人現仍遺有座落於臺北市大同區、萬華區、信義區土地
    ，亦有土地登記第二類謄本在卷可佐。是聲請人既為被繼承
    人之債權人，自有法律上之利害關係，故聲請人聲請法院選
    任被繼承人陳鐘介之遺產管理人，自屬有據，應予准許。本
    院審酌被繼承人之妹李陳和惠已拋棄繼承，經本院通知其未
    到庭表示意見，惟其代理人李司平陳明：李陳和惠無意願擔
    任，且其目前常居美國，年紀也大，對於被繼承人之財產也
    不瞭解，是本院認不宜由其擔任被繼承人之遺產管理人。至
    財政部國有財產局臺灣北區辦事處陳明其無意願擔任遺產管
    理人云云。惟按無人承認繼承之遺產，於清償債權並交付遺
    贈物後，如有賸餘，應歸屬國庫；又非公用財產，以國有財
    產局為管理機關。民法第1185條、國有財產法第12條分別定
    有明文。國有財產局依法係非公用財產之管理機關，備有財
    產管理之專才，並具相當之公信力，雖其經費支出屬國家資
    源，但保護無人繼承財產之債權人之權利，亦屬政府之義務
    ，且依民法第1177條之立法理由，遺產管理人之指定旨在維
    護公益及被繼承人債權人之利益，顯非以遺產管理人管理遺
    產是否有實質利益為考量。況被繼承人陳鐘介現仍遺有座落
    於臺北市大同區、萬華區及信義區等土地可供處分，有土地
    登記第二類謄本在卷可稽。綜上，本院認財政部國有財產局
    具有財產管理之專業能力，並有相當之公信力，且被繼承人
    之遺產經公示催告程序依法處理後，倘有剩餘即歸屬國庫，
    因認本件以選任財政部國有財產局臺灣北區辦事處擔任被繼
    承人陳鐘介之遺產管理人為宜，並依法為承認繼承之公示催
    告。
四、依非訟事件法第157條規定裁定如主文。
五、如不服本裁定，應於裁定送達後10日內，以書狀向本院提出
    抗告狀，並繳納抗告費新臺幣1,000 元。
中    華    民    國   100    年    9     月    14    日
                  家事庭司法事務官